臺灣彰化地方法院民事裁定
111年度消債清字第27號
聲  請  人  
即債務人    張淑婷  
代  理  人  陳惠玲律師（法扶律師）
相  對  人  
即債權人    花旗（台灣）商業銀行股份有限公司


法定代理人  莫兆鴻   
代  理  人  陳正欽  


相  對  人  
即債權人    陽信商業銀行股份有限公司

法定代理人  陳勝宏  


相  對  人  
即債權人    中國信託商業銀行股份有限公司


法定代理人  利明献  


相  對  人  
即債權人    國泰世華商業銀行股份有限公司

法定代理人  郭明鑑  


相  對  人  
即債權人    裕融企業股份有限公司

法定代理人  陳國榮  


相  對  人  
即債權人    勞動部勞工保險局

法定代理人  鄧明斌  
上列當事人聲請消費者債務清理事件，本院裁定如下：
    主  文
債務人乙○○自中華民國111年11月15日上午10時起開始清算程序
。
本件清算程序之進行由辦理清算執行事務之司法事務官為之。
    理  由
一、按債務人不能清償債務或有不能清償之虞者，得依本條例所
    定更生或清算程序，清理其債務；債務人對於金融機構負債
    務者，在聲請更生或清算前，應向最大債權金融機構請求協
    商債務清償方案，或向其住、居所地之法院或鄉、鎮、市、
    區調解委員會聲請債務清理之調解，消費者債務清理條例（
    下稱消債條例）第3 條、第151條第1項分別定有明文。此係
    採前置協商主義，是債務人於協商程序中，自應本於個人實
    際財產及收支狀況，依最大誠信原則，商討解決方案。如終
    究不能成立協商，於聲請更生或清算時，法院審酌上開條文
    所謂「不能清償或有不能清償之虞」，允宜綜衡債務人全部
    收支、信用及財產狀況，評估是否因負擔債務，而不能維持
    人性尊嚴之最基本生活條件，所陳報之各項支出，是否確屬
    必要性之支出，如曾有協商方案，其條件是否已無法兼顧個
    人生活之基本需求等情，為其判斷之準據。又法院開始清算
    程序之裁定，應載明其年、月、日、時，並即時發生效力。
    法院開始更生或清算程序後，得命司法事務官進行更生或清
    算程序，必要時得選任律師、會計師或其他適當之自然人或
    法人1人為監督人或管理人，復為同條例第83條第1項、第16
    條第1項所明定。
二、本件聲請人主張略以：聲請人目前從事採光罩安裝，日薪新
    臺幣（下同）900元，每月工作日約23日至24日不等，平均
    每月收入約20,700元至21,600元不等，然需支出每月必要生
    活費用17,076元及未成年子女之扶養費17,076元，因積欠無
    擔保及無優先權債務總額達1,804,805元而不能清償，曾於
    民國111年7月8日向本院聲請債務清理之前置調解，而最大
    債權銀行評估聲請人收入扣除支出後，無法負擔任何還款方
    案，故並未到場調解，並111年8月5日調解不成立，伊實有
    不能清償債務之情事，爰依法聲請清算等語。
三、經查：
  ㈠債務人以其有不能清償債務情事，向本院聲請債務清理之前
    置調解，經本院以111年度司消債調字第156號受理在案，經
    最大債權人即甲○（台灣)商業銀行股份有限公司（下稱甲○
    銀行)提供分180期，利率4.88%，每月清償6,771元之方案，
    惟評估聲請人已入不敷出，顯無成立調解之可能，故未到場
    進行前置調解，並於111年8月5日調解不成立等節，此有調
    解不成立證明書附卷可憑（見調解卷第87頁），並經本院依
    職權調閱本院111年度司消債調字第156號調解卷宗查閱無訛
    ，是本院自應綜合其目前全部收支及財產狀況，評估是否已
    達不能維持最低生活條件，而有「不能清償債務或有不能清
    償之虞」之情形。
  ㈡聲請人自陳現從事採光罩安裝之工作，日薪900元，每月工作
    日數約23至24日，每月收入約20,700元至21,600元不等，惟
    收入均係領取現金，無法提供薪資收入證明，並提出手寫出
    工日期地點明細，每月出工日數約21至24日不等（見本院卷
    第147頁至第151頁、第161頁至第163頁)。經本院依職權查
    詢聲請人稅務電子閘門財產所得調件明細表、108年度迄今
    之勞工保險被保險人投保資料、綜合所得稅申報資料及財產
    清單、金融聯徵中心當事人綜合信用報告債權人清冊及集中
    保管結算所查詢資料，聲請人之勞保投保狀態為退保，其10
    9、110年度均無所得稅申報紀錄，給付總額均為0元，名下
    除存款約1000元，別無其他恆產（見本院卷第67頁至第71頁
    、第63頁至第65頁、第91頁、第97頁至第109頁及調解卷第2
    1頁至第23頁），堪信聲請人所述為真，復查無聲請人有何
    其餘收入，從而本院暫以債務人每月收入21,600元，作為計
    算債務人目前償債能力之依據。
  ㈢按債務人必要生活費用，以最近一年衛生福利部或直轄市政
    府所公告當地區每人每月最低生活費一點二倍定之；前二項
    情形，債務人釋明更生期間無須負擔必要生活費用一部或全
    部者，於該範圍內，不受最低數額限制；債務人聲請更生或
    清算時所提財產及收入狀況說明書，其表明每月必要支出之
    數額，與本條例第64條之2第1項、第2項規定之認定標準相
    符者，毋庸記載原因、種類及提出證明文件，消債條例第64
    之2條第1、3項、消債條例施行細則第21之1條第3款定有明
    文。查聲請人主張其每月必要生活費用以17,076元計算。雖
    未見其提出完整支出單據佐證，核該金額合於衛生福利部公
    告臺灣省111年度最低生活費標準14,230元之1.2倍即17,076
    元（計算式：14,230元×1.2＝17,076元），揆諸前揭說明，
    本院認聲請人主張上開每月生活必要支出費用為17,076元，
    合於前開說明，當為可採。
　㈣另按受扶養人受扶養者之必要生活費用，準用第1項規定計算
    基準數額，並依債務人依法應負擔扶養義務之比例認定之。
    消債條例第64-2條第2項定有明文。查聲請人主張每月需與
    配偶共同負擔2名未成年子女之扶養費用（均為98年出生)，
    每月分別支出8,538元，合計每月為17,076元，此有聲請人
    提出之戶籍謄本及家族系統表在卷可稽（見本院卷第21頁及
    調解卷17頁），是聲請人分擔2名未成年子女之扶養費用，
    合餘前開說明，應予准許，則聲請人每月必要支出費用加計
    扶養費為34,152元（17,076＋17,076＝34,152）。
  ㈤從而，以聲請人每月收入21,600元扣除其個人每月必要生活
    費用及扶養費用34,152元後，已無剩餘（計算式：21,600－3
    4,152=-12,552)，而債權人等所陳報之債權金額達1,964,88
    6元（計算式：115,660＋752,477＋192,337＋43,313＋782,588＋
    78,511＝1,964,886），若加上利息及違約金，債權金額勢必
    更高，本院審酌聲請人之財產、信用、勞力及生活費用支出
    等狀況，堪認聲請人客觀上經濟狀況已有不能清償債務之情
    事，而有藉助清算制度調整其與債權人間之權利義務關係而
    重建其經濟生活之必要，自應許聲請人得藉由清算程序清理
    債務。此外，本件復查無聲請人有消債條例第6條第3項、第
    8條或第82條第2項所定駁回清算聲請之事由存在，則聲請人
    聲請清算，核屬有據，爰依首揭規定，應予開始清算程序，
    並命司法事務官進行本件清算程序。
四、依消費者債務清理條例第11條第1項、第83條、第16條第1項
    ，裁定如主文。
中　　華　　民　　國　　111 　年　　11　　月　　14　　日
                  民事第二庭    法　　　官　王姿婷
上為正本係照原本作成。
本件不得抗告。
中　　華　　民　　國　　111 　年　　11　　月　　15　　日
                                書　記　官　謝志鑫